---
title: "NYC Flights"
author: "Emanuel Rodriguez Bedeman"
date: "6/12/2021"
output:
  html_document: default
  pdf_document: default
  word_document: default
---

```{r setup, include=FALSE}
knitr::opts_chunk$set(echo = TRUE, cache = TRUE)
```

\newpage

# Analisis vuelos desde New York City (_NYC_) a Atlanta (_ATL_)

Me ha despertado la curiosidad de inverstigar los vuelos que salen a **Atlanta** desde NYC.

```{r, echo = FALSE}
datos_atl = na.omit(nycflights13::flights[nycflights13::flights$dest=="ATL",c("dep_delay", "arr_delay", "carrier", "origin")])
```

### Del **total de vuelos** $(`r nrow(data)`)$, solamente $`r nrow(datos_atl)`$ fueron hacia Atlanta. 

### Lo que, dicho en **porcentaje**, es igual a:

# $$\left( \frac{Total \hspace{1mm} Vuelos}{Vuelos \hspace{1mm} Atlanta}\right) \cdot 100 =`r signif(nrow(datos_atl) / nrow(data) * 100, 2)` \%$$ 

### Las aerolineas disponibles para viajar desde _New York City_ a _Atlanta_ son:

```{r, echo = FALSE, results=FALSE}
aerolineas2 = c("DL = Delta Air Lines",
               "FL = AirTran Airways",
               "MQ = Envoy Air",
               "EV = ExpressJet Airlines",
               "UA = United Air Lines",
               "WN = Southwest Airlines",
               "9E = Endeavor Air")

aerolineas = c("Delta Air Lines",
               "AirTran Airways",
               "Envoy Air",
               "ExpressJet Airlines",
               "United Air Lines",
               "Southwest Airlines",
               "Endeavor Air")
```

<font size="5">

**Abreviatura**   | **Aerolinea**
------------------|--------------
DL                | Delta Air Lines
FL                | AirTran Airways
MQ                | Envoy Air
EV                | ExpressJet Airlines
UA                | United Air Lines
WN                | Southwest Airlines
9E                | Endeavor Air

</font>

\newpage

```{r barplot frecuencia absoluta, echo = FALSE}
carriers_abs = sort(table(datos_atl$carrier), decreasing = TRUE)

BP_abs = barplot(carriers_abs[c(1:7)],ylim = c(0,12000), 
        main = "Frecuencias Absolutas de los vuelos a Atlanta por carrier",
        ylab = "Nº de vuelos (1k = 1000)", yaxt = "n",
        col = c("firebrick1","gold1","cyan","purple3","lightgreen", "blue", "chocolate1"))

axis(2, at=c(0,2000,4000,6000,8000,10000,12000), labels=c("0","2k","4k","6k","8k","10k","12k"))

#grid(nx = BP_abs, ny = NULL, col = "gray", lty = 1, lwd = 1.5) # Para grillado.

text(x = BP_abs, y= as.numeric(carriers_abs) + 400, labels = carriers_abs)

legend("topright", legend = aerolineas, pch = 15, cex = 1.05, pt.cex = 2,
       col = c("firebrick1","gold1","cyan","purple3","lightgreen", "blue", "chocolate1"))
```

En este gráfico de Frecuencias Absolutas podemos ver en valores absolutos vuelos realizados en el año $2013$, desde _New York_ a _Atlanta_, distribuidos por aerolineas:

- $10452$ de vuelos realizados con la aerolinea "**_Delta Air Lines_**".

- $`r as.numeric(carriers_abs[2])`$ de vuelos realizados con la aerolinea "**_AirTran Airways_**".

- $`r as.numeric(carriers_abs[3])`$ de vuelos realizados con la aerolinea "**_Envoy Air_**".

- $`r as.numeric(carriers_abs[4])`$ de vuelos realizados con la aerolinea "**_ExpressJet Airlines_**".

- $`r as.numeric(carriers_abs[5])`$ de vuelos realizados con la aerolinea "**_United Air Lines_**".

- $`r as.numeric(carriers_abs[6])`$ de vuelos realizados con la aerolinea "**_Endeavor Air_**".

- $`r as.numeric(carriers_abs[7])`$ de vuelos realizados con la aerolinea "**_Southwest Airlines_**".


```{r barplot frecuencia relativa, echo = FALSE}
carriers_rel = signif(sort(prop.table(table(datos_atl$carrier)), decreasing = TRUE),2)

BP_rel = barplot(carriers_rel[c(1:7)], 
        main = "Frecuencias Relativas de los vuelos a Atlanta por carrier",
        ylim = c(0,0.7), ylab = "Frecuencias Relativas",
        col = c("firebrick1","gold1","cyan","purple3","lightgreen", "blue", "chocolate1"))

text(x = BP_rel, y= as.numeric(carriers_rel) + 0.025, labels = carriers_rel)

#grid(nx = BP_abs, ny = NULL, col = "gray", lty = 1, lwd = 1.5) # Para grillado.

legend("topright", legend = aerolineas, pch = 15, cex = 1.05, pt.cex = 2,
       col = c("firebrick1","gold1","cyan","purple3","lightgreen", "blue", "chocolate1"))
```

En este gráfico de _Frecuencias Relativas_ de los vuelos a _Atlanta_ por <u>carriers</u>, podemos observar cuanto represetan los vuelos de cada aerolinea del total de vuelos a _Atlanta_, siendo que:

- $`r as.numeric(carriers_rel[1])`$ es la proporcion de vuelos realizados por la aerolinea "**_Delta Air Lines_**".

- $`r as.numeric(carriers_rel[2])`$ es la proporcion de vuelos realizados por la aerolinea "**_AirTran Airways_**".

- $`r as.numeric(carriers_rel[3])`$ es la proporcion de vuelos realizados por la aerolinea "**_Envoy Air_**".

- $`r as.numeric(carriers_rel[4])`$ es la proporcion de vuelos realizados por la aerolinea "**_ExpressJet Airlines_**".

- $`r as.numeric(carriers_rel[5])`$ es la proporcion de vuelos realizados por la aerolinea "**_United Air Lines_**".

- $`r as.numeric(carriers_rel[6])`$ es la proporcion de vuelos realizados por la aerolinea "**_Endeavor Air_**".

- $`r as.numeric(carriers_rel[7])`$ es la proporcion de vuelos realizados por la aerolinea "**_Southwest Airlines_**".

\newpage

# Aerolineas de baja frecuencia absoluta (<2500 vuelos)

En los siguientes gráficos puede observarse en mayor detalle aquellos vuelos de aerolineas considerados (por mi) como de baja frecuencia con respecto a "**_Delta Air Lines_**" porque esta es, sin lugar a duda, la que más viajes tiene.

```{r barplot baja frecuencia absoluta, echo = FALSE}
BP2_abs = barplot(carriers_abs[c(2:7)], 
              ylim = c(0,2500), ylab = "Numero de vuelos",
              main = "Vuelos a Atlanta de baja Frecuencia Absoluta", 
              col = c("gold1","cyan","purple3","lightgreen", "blue", "chocolate1"))

text(x = BP2_abs, y= as.numeric(carriers_abs[c(2:7)]) + 100, labels = carriers_abs[c(2:7)])

#grid(nx = BP2_abs, ny = NULL, col = "gray", lty = 1, lwd = 1.5) # Para grillado.

legend("topright", legend = aerolineas[c(2:7)], pch = 15, cex = 1.05, pt.cex = 2, bty = "n", bg = "white",
       col = c("gold1","cyan","purple3","lightgreen", "blue", "chocolate1"))
```

# Aerolineas de baja frecuencia relativa (<0.15)

```{r barplot baja frecuencia relativa, echo = FALSE}
BP_rel = barplot(carriers_rel[c(2:7)], 
        main = "Vuelos a Atlanta de baja Frecuencia Relativa",
        ylim = c(0,0.16), ylab = "Frecuencias Relativas", 
        col = c("gold1","cyan","purple3","lightgreen", "blue", "chocolate1"))

text(x = BP_rel, y= as.numeric(carriers_rel[c(2:7)]) + 0.005, labels = carriers_rel[c(2:7)])

#grid(nx = BP_abs, ny = NULL, col = "gray", lty = 1, lwd = 1.5) # Para grillado.

legend("topright", legend = aerolineas[c(2:7)], pch = 15, cex = 1.05, pt.cex = 2, bty = "n", bg = "white",
       col = c("gold1","cyan","purple3","lightgreen", "blue", "chocolate1"))
```

#### Como podemos observar en todos estos gráficos, el carrier "**_Delta Air Lines_**" ($DL$) es la aerolineo más usada (y por lejos) para ir desde _NYC_ a _Atlanta_. 
- ¿Será la mejor aerolinea para viajar? 
- ¿Por qué es $DL$ es el carrier más usado? 
-¿Es el carrier que menos retrasos tiene? 
- ¿Es quien compensa más los retrasos llegando a tiempo? 
- ¿Cuantos vuelos de la empresa Delta Air Lines salen de cada aeropuerto de NYC con destino a Atlanta?

\newpage

# Retrasos en salida

```{r Boxplot Retraso salida con outliers, echo = FALSE}
datos_atl$carrier <- factor(datos_atl$carrier , levels=c("DL", "FL", "MQ", "EV", "UA", "9E", "WN"))

boxplot(datos_atl$dep_delay~datos_atl$carrier, ylab = "Retraso en la salida (mins)", xlab = "Aerolineas", 
        main = "Retraso en salida en funcion de las aerolineas con Outliers", 
        col = "royalblue1", outline = TRUE)

legend("topright", legend = aerolineas2, bty = "n")
```
Como podemos observar, si bien todas las aerolineas tienen problemas de retrasos, la empresa " **_Delta Air Lines_** " es la que tiene mayores problemas para cumplir el horario de salida, con un maximo de: $`r max(datos_atl$dep_delay[datos_atl$carrier == "DL"])`\hspace{1mm}minutos\hspace{1mm} \tilde= \hspace{1mm}15\hspace{1mm} horas$ de retraso.

Luego le sigue, tanto en mayor tiempo de retraso como mayor problemas para cumplir el horario:

- " **_Airtran Airways_** " con un maximo de $`r max(datos_atl$dep_delay[datos_atl$carrier == "FL"])`\hspace{1mm}minutos\hspace{1mm} \tilde= \hspace{1mm}10\hspace{1mm} horas$ de retraso.

- " **_ExpressJet Airlines_** " con un maximo de $`r max(datos_atl$dep_delay[datos_atl$carrier == "EV"])`\hspace{1mm}minutos\hspace{1mm} \tilde= \hspace{1mm}7\hspace{1mm} horas$ de retraso.

- " **_United Air Lines_** " con un maximo de $`r max(datos_atl$dep_delay[datos_atl$carrier == "UA"])`\hspace{1mm}minutos\hspace{1mm} \tilde= \hspace{1mm}6\hspace{1mm} horas$ de retraso.

- " **_Envoy Air_** " con un maximo de $`r max(datos_atl$dep_delay[datos_atl$carrier == "MQ"])`\hspace{1mm}minutos\hspace{1mm} \tilde= \hspace{1mm}5\hspace{1mm} horas$ de retraso.

- " **_Southwest Airlines_** " con un maximo de $`r max(datos_atl$dep_delay[datos_atl$carrier == "WN"])`\hspace{1mm}minutos\hspace{1mm} \tilde= \hspace{1mm}1,3\hspace{1mm} horas$ de retraso.

- " **_Endeavor Air_** " con un maximo de $`r max(datos_atl$dep_delay[datos_atl$carrier == "9E"])`\hspace{1mm}minutos\hspace{1mm} \tilde= \hspace{1mm}1\hspace{1mm} horas$ de retraso.

Aerolinea | Minutos | Horas
----------|----------------|----------------
Delta Airlines | 898 | 15
Airtran Airways | 602 | 10
ExpressJet Airlines | 431 | 7
United Airlines | 336 | 6
Envoy Air | 299 | 5
Southwest Airlines | 77 | 1,3
Endeavor Air | 62 | 1


Observemos este mismo grafico pero sin los outliers:

```{r Boxplot Retraso salida sin outliers, echo = FALSE}
medias_salida = aggregate(dep_delay~carrier, data = datos_atl, FUN = function(x){mean(x,na.rm = TRUE)})

datos_atl$carrier <- factor(datos_atl$carrier , levels=c("DL", "FL", "MQ", "EV", "UA", "9E", "WN"))

boxplot(datos_atl$dep_delay~datos_atl$carrier, ylab = "Retraso en la salida (mins)", xlab = "", 
        names = c("Delta","AirTran","Envoy","ExpressJet","United Air","Endeavor","Southwest"), las = 2,
        main = "Retraso en salida en funcion de las aerolineas sin Outliers", col = "royalblue1", outline = FALSE)

points(medias_salida[2], col = "violetred", pch = 15)

legend("topright", legend = "Media del retraso en salida", pch = 15, col = "violetred")
```

Aca podemos observar que la aerolinea que mayor distribucion de tiempo de retraso en salida (**SIN OUTLIERS**) es " _EXpressJet Airlines_ ", en segundo lugar la aerolinea " _AirTran Airways_ " y en tercer lugar " _Envoy Air_ ". ¡ Cabe destacar que estas dos aerolineas son las que mas casos tienen en que el vuelo salio más temprano ! 

Una cosa a remarcar en los boxplots de todas estas aerolineas es que la **media aritmetica** (representada por el cuadrado color rosa rojiza) se ve muy afectada por los outliers porque, como es la suma de valores dividido el numero de valores, tener ya uno o varios valores muy por fuera del rango de valores, genera cambios muy groseros.

##### Media de retraso de salida por aerolinea:

```{r, echo= FALSE, comment=NA, results='hide'}
medias_ordenadas = medias_salida[order(medias_salida$dep_delay, decreasing = TRUE),]
medias_ordenadas$dep_delay = round(medias_ordenadas$dep_delay, 2)

colnames(medias_ordenadas) = c("Aerolinea", "Media(Mins)")

medias_ordenadas$Aerolinea = c("ExpressJet Airlines", "AirTran Airways", "United Air Lines", "Delta Air Lines", "Envoy Air", "Southwest Airlines", "Endeavor Air")

print(medias_ordenadas, row.names = FALSE)
```

Aerolinea | Media(mins)
----------|----------------
ExpressJet Airlines | 22.26
AirTran Airways | 18.27
United Air Lines | 14.67
Delta Air Lines | 10.35
Envoy Air | 9.33
Southwest Airlines | 2.34
Endeavor Air | 0.98

\newpage

# Desviacion Mediana Absoluta para el retraso en salida

Tambien podemos calcular la **desviacion mediana absoluta (DMA)** para que, aquellas aerolineas que su media se encuentre muy modificada por valores muy pequeños o muy grandes, puedan ser comparadas por su valor del medio (mediana) que no es tan facil de modificar.

> **Calculo de la desviacion mediana absoluta:**

> _Resultado = Valor absoluto de cada valor - la mediana de los valores_

> _...Utilizando un valor estadistico $k= 1.4826$_

> $(DMA) = mediana(Resultado) \cdot k$


```{r Funcion para calcular MAD delay salida, echo = FALSE}
MAD = function(aerolinea){
  absoluta = abs(datos_atl$dep_delay[which(datos_atl$carrier==aerolinea)]-median(datos_atl$dep_delay[which(datos_atl$carrier==aerolinea)]))
k = 1.4826
MAD1 = median(absoluta) * k
return(MAD1)
}
```


```{r Barplot MAD retraso de salida, echo = FALSE}
# Calculo de la MAD para cada carrier
mads = sort(c(MAD("DL"),MAD("FL"),MAD("MQ"),MAD("EV"),MAD("UA"),MAD("9E"),MAD("WN")),decreasing = TRUE)

BP_mad = barplot(mads, names.arg = c("AirTran","ExpressJet","Envoy","Delta Air","United Air","Southwest","Endeavor"), 
        ylim = c(0,12), ylab = "Desviacion Mediana Absoluta (MAD)", las = 2,
        col = c("gold1","purple3","cyan","firebrick1","lightgreen", "blue", "chocolate1"),
        main = "Desviacion Mediana Absoluta del retraso en salida por carrier")

text(x = BP_mad, y= mads + 0.5, labels = mads)

#grid(nx = NA, ny = NULL, col = "grey", lty = 3) # Para activar el grillado

#legend("topright", legend = aerolineas, pch = 15, cex = 1.05, pt.cex = 2,col = c("firebrick1","gold1","cyan","purple3","lightgreen", "chocolate1", "blue")) # Leyenda
```

Por lo visto, por más de que tenga muchos _outliers_ la empresa " _Delta Air Lines_", según el MAD, la dispersion en cuanto a el retraso de la salida del vuelo es dentro de todo estable (se mantiene cerca de un valor central). 

No es tan variable el tiempo que hay que esperar para que salga el vuelo, en comparacion con otras aerolineas como " _AirTran Airways_ " y " _ExpressJet Airlines_ " que tiene una dispersion muy alta, lo cual interpreto como un mayor tiempo de espera para que salga un vuelo.

\newpage

# Retrasos en llegada

```{r Boxplots Retrasos en llegada (Outliers), echo = FALSE}
medias_llegada = aggregate(arr_delay~carrier, data = datos_atl, FUN = function(x){mean(x,na.rm = TRUE)})

boxplot(datos_atl$arr_delay~datos_atl$carrier, ylab = "Retraso en la llegada (mins)", xlab = "", names = c("Delta Air","AirTran","Envoy","ExpressJet","United Air","Endeavor","Southwest"), las = 2, main = "Retraso en llegada en funcion de las aerolineas con Outliers", col = "royalblue1")

# points(medias_llegada[2], col = "violetred", pch = 15) # Punto que marca la media

# legend("topright", legend = "Media del retraso en llegada", pch = 15, col = "violetred") # Leyenda 
```

Vemos nuevamente que la empresa " **_Delta Air Lines_** " es la que tiene mayores problemas de retraso pero en este caso para cumplir con el horario de llegada, con un maximo de: $`r max(datos_atl$arr_delay[datos_atl$carrier == "DL"])`\hspace{1mm}minutos\hspace{1mm} \tilde= \hspace{1mm}15\hspace{1mm} horas$ de retraso.

Luego le sigue, tanto en mayor tiempo de retraso como en mayores problemas para cumplir el horario:

- " **_Airtran Airways_** " con un maximo de $`r max(datos_atl$arr_delay[datos_atl$carrier == "FL"])`\hspace{1mm}minutos\hspace{1mm} \tilde= \hspace{1mm}10\hspace{1mm} horas$ de retraso.

- " **_ExpressJet Airlines_** " con un maximo de $`r max(datos_atl$arr_delay[datos_atl$carrier == "EV"])`\hspace{1mm}minutos\hspace{1mm} \tilde= \hspace{1mm}8\hspace{1mm} horas$ de retraso.

- " **_United Air Lines_** " con un maximo de $`r max(datos_atl$arr_delay[datos_atl$carrier == "UA"])`\hspace{1mm}minutos\hspace{1mm} = \hspace{1mm}6\hspace{1mm} horas$ de retraso.

- " **_Envoy Air_** " con un maximo de $`r max(datos_atl$arr_delay[datos_atl$carrier == "MQ"])`\hspace{1mm}minutos\hspace{1mm} \tilde= \hspace{1mm}5\hspace{1mm} horas$ de retraso.

- " **_Southwest Airlines_** " con un maximo de $`r max(datos_atl$arr_delay[datos_atl$carrier == "WN"])`\hspace{1mm}minutos\hspace{1mm} \tilde= \hspace{1mm}1\hspace{1mm} horas$ de retraso.

- " **_Endeavor Air_** " con un maximo de $`r max(datos_atl$arr_delay[datos_atl$carrier == "9E"])`\hspace{1mm}minutos\hspace{1mm} \tilde= \hspace{1mm}1\hspace{1mm} horas$ de retraso.

Aerolinea | Minutos | Horas
----------|----------------|----------------
Delta Airlines | 895 | 15
Airtran Airways | 572 | 10
ExpressJet Airlines | 454 | 8
United Airlines | 360 | 6
Envoy Air | 344 | 6
Southwest Airlines | 64 | 1
Endeavor Air | 55 | 1

```{r Boxplots Retrasos en llegada (Sin Outliers), echo = FALSE}
boxplot(datos_atl$arr_delay~datos_atl$carrier, ylab = "Retraso en la llegada (mins)", xlab = "", names = c("Delta","AirTran","Envoy","ExpressJet","United Air","Endeavor","Southwest"), las = 2, main = "Retraso en llegada en funcion de las aerolineas sin Outliers", col = "royalblue1", outline = FALSE)

points(medias_llegada[2], col = "violetred", pch = 15)

legend("topright", legend = "Media del retraso en llegada", pch = 15, col = "violetred")
```

# Media de retraso de llegada por aerolinea:

```{r, echo= FALSE, comment=NA, results='hide'}
medias_ordenadas2 = medias_llegada[order(medias_llegada$arr_delay, decreasing = TRUE),]
medias_ordenadas2$arr_delay = round(medias_ordenadas2$arr_delay, 2)

colnames(medias_ordenadas2) = c("Aerolinea", "Media(Mins)")

medias_ordenadas2$Aerolinea = c("AirTran Airways", "ExpressJet Airlines", "Envoy Air", "United Air Lines", "Delta Air Lines", "Southwest Airlines", "Endeavor Air")

print(medias_ordenadas2, row.names = FALSE)
```

Aerolinea | Media(Mins)
----------|----------------
AirTran Airways | 20.74
ExpressJet Airlines | 19.64
Envoy Air | 14.03
United Air Lines | 10.50
Delta Air Lines | 7.42
Southwest Airlines | 6.90
Endeavor Air | 0.86

Como podemos observar, el carrier con retrasos de llegada menos dispersos (**SIN OUTLIERS**) es " _Southwest Airlines_ " y el que tiene retrasos más dispersos es la aerolinea " _ExpressJet Airlines_ ".

Deteniendonos en la empresa " _Delta Airlines_ " podemos ver que tiene una distribucion de tiempos de espera mucho más variado que la aerolinea " _Sothwest Airlines_ ", además que es la que mayor retraso de llegada maximo tiene ($15$hs) pero aún así no es tan disperso como el de " _ExpressJet Airlines_ ".

\newpage

# Desviacion Mediana Absoluta



```{r Funcion para calcular MAD delay llegada, echo = FALSE}
MAD2 = function(aerolinea){
  absoluta = abs(datos_atl$arr_delay[which(datos_atl$carrier==aerolinea)]-median(datos_atl$arr_delay[which(datos_atl$carrier==aerolinea)]))
k = 1.4826
MAD1 = median(absoluta) * k
return(MAD1)
}
```


```{r Barplot MAD retraso en llegada, echo = FALSE}
mads_llegada = sort(c(MAD2("DL"),MAD2("FL"),MAD2("MQ"),MAD2("EV"),MAD2("UA"),MAD2("9E"),MAD2("WN")),decreasing = TRUE)

BP_mad = barplot(mads_llegada, ylim = c(0,30), ylab = "Desviacion Mediana Absoluta (MAD)",
        col = c("gold1","purple3","cyan","firebrick1","lightgreen", "blue", "chocolate1"),
        names.arg = c("AirTran","ExpressJet","Envoy","Delta","United Air","Southwest","Endeavor"), las = 2,
        main = "Desviacion Mediana Absoluta del retraso de llegada por carrier")

text(x = BP_mad, y= mads_llegada + 1, labels = mads_llegada)
```

Analizando ahora el $MAD$ del retraso de llegada por carrier, podemos ver que la empresa " _Endeavor Airlines_ " es la que menos distribuidos tiene su retraso de llegada, siendo la que más varía la aerolínea " _AirTran Airlines_ ".

Enfocando la mirada una vez más sobre la aerolinea " _Delta Airlines_ ", podemos ver que si bien sus valores de retrasos estan bastante distribuidos, no estan tan distribuidos como otras empresas pero tampoco esta pobremente distribuidos como otras empresas, sino que mas bien se encuentra en un punto medio con respecto a otras aerolineas.

Lamentablemente, el dataset no incluye el precio de los boletos de cada aerolinea para ir a Atlanta, lo cual sería muy útil para saber porque la empresa " _Delta Airlines_ " es la más utilizada para viajar, porque viendo los retrasos, se ve bien que " _Endeavor Air_ " es la que menos retrasos tiene, esto significa que es la que más cumple con los horarios.

\newpage

# Vuelos por aeropuerto de NYC con destino a Atlanta por Delta Airlines

Para concluir, vamos a ver que aeropuerto es el más usado por la aerolínea " _Delta Air Lines_ ".

```{r Barplot de aeropuerto mas usado por DL, echo=FALSE}
aeropuerto_origen = table(datos_atl$origin[which(datos_atl$carrier == "DL")])

BP_origen = barplot(aeropuerto_origen, names.arg = c("Newark Liberty Intl", "John F Kennedy Intl", "La Guardia"),
        ylim = c(0,6000), col = c("royalblue4", "red2", "gold"), yaxt = "n", ylab = "Frecuencia Absoluta de vuelos",
        xlab = "Aeropuerto de origen, desde New York City", cex.axis = 2,
        main = "Frecuencia de vuelos de Delta Air lines\npor aeropuerto de New York a Atlanta")

axis(2, at=c(0,1000,2000,3000,4000,5000,6000), labels=c("0","1k","2k","3k","4k","5k","6k"), las = 2)

text(x = BP_origen, y = aeropuerto_origen + 200, label = aeropuerto_origen)
```

Podemos ver que la mayoría de los vuelos que salen de _New York_ con destino a _Atlanta_ por la aerolínea " _Delta Airlines_ " salen del aeropuerto "**_La Guardia_**".

# **Conclusión**:

Podríamos decir que posiblemente la aerolínea " _Delta Airlines_ " es la que más vuelos tiene posiblemente por su fama, aunque no es la empresa que menos retrasos tenga, sino más bien es una intermedia. Tal vez será por su mayor disponibilidad de vuelos en muchas fechas y horarios. Además de que tal vez es la empresa con boletos más baratos.

En tal caso si estuvieramos apurados con la necesidad de viajar desde New York a Atlanta y llegar rapidamente, seguro tomariamos el vuelo de " _Endeavor Airlines_ " porque es la que menos retraso salida y de llegada tiene. Tal vez no es la mas usada porque tiene menos disponibilidad de vuelos, menos fechas y horarios de vuelos o porque es muy cara. Con los datos disponibles no podemos saberlo.

Fin del analisis.